【裁判字號】    97,訴,61
【裁判日期】    970317
【裁判案由】    強盜等
【裁判全文】
臺灣雲林地方法院刑事判決                97年度訴字第61號
公  訴  人  臺灣雲林地方法院檢察署檢察官
被      告  乙○○
指定辯護人  本院公設辯護人甲○○
上列被告因強盜等案件，經檢察官提起公訴（96年度偵字第6274
號），本院判決如下：
    主  文
乙○○攜帶兇器竊盜未遂，累犯，處有期徒刑陸月，如易科罰金
，以新臺幣壹仟元折算壹日。扣案之鸚鵡剪壹把沒收之。
    犯  罪  事  實
一、乙○○前於民國95年間因違反毒品危害防制條例案件，經本
    院於96年2 月14日，以95年度訴字第784 號判處有期徒刑8
    月，於96年3 月8 日確定；又於96年間因竊盜案件，經本院
    於96年2 月14日，以96年度易字第53號判處應執行有期徒刑
    8 月，於96年3 月8 日確定；上開2 罪後均經減刑，並定應
    執行有期徒刑7 月確定，甫於96年8 月19日縮短刑期執行完
    畢。詎仍不知悔改，復基於為自己不法所有之意圖，於96年
    12月1 日上午11時48分許，騎乘車牌號碼YKO-052 號重型機
    車，攜帶其所有，客觀上足以對於人之生命、身體、安全構
    成威脅，具有危險性之兇器鸚鵡剪1 把，前往雲林縣臺西鄉
    ○○村○○○○○道路旁丙○○所有之農田，趁無人注意之
    際，剪斷丙○○所有，供該農田馬達所使用之電纜線，擬竊
    取變賣，惟尚未得手之際，適為前往該處農田工作之丙○○
    當場發現，加以攔阻追捕而未遂。嗣經圍觀民眾報警處理，
    方為到場員警當場查獲，並扣得上開鸚鵡剪1 把。
二、案經雲林縣警察局臺西分局報告臺灣雲林地方法院檢察署檢
    察官偵查起訴。
    理  由
一、上揭犯罪事實，業據證人即被害人丙○○於偵查及本院審理
    時證述明確（偵卷第16頁至第18頁、本院卷第33頁至第41頁
    ），並有蒐證照片9 張（警卷第10頁至第12頁）及車籍查詢
    —基本資料詳細畫面1 紙（警卷第13頁）附卷可稽，且有被
    告所有之鸚鵡剪1 把扣案足資佐證，復經被告於偵查及本院
    審理時坦承不諱，而被告之自白又與上開積極證據互核相符
    ，堪信為真實。綜上所述，本件被告攜帶兇器竊盜未遂之事
    證已臻明確，其犯行應堪認定。
二、論罪科刑之理由：
  (一)按刑法第321 條第1 項第3 款之攜帶兇器竊盜罪，係以行為
    人攜帶兇器竊盜為其加重條件，此所謂兇器，其種類並無限
    制，凡客觀上足以對人之生命、身體、安全構成威脅，具有
    危險性之兇器均屬之，且只須行竊時攜帶此種具有危險性之
    兇器為已足，並不以攜帶之初有行兇之意圖為必要（最高法
    院79年臺上字第5253號判例參照）。查扣案之鸚鵡剪1 把，
    整支均為鐵質，把手部分外覆藍色塑膠，全長23.9公分，剪
    頭部分呈尖銳彎勾狀，形似鸚鵡嘴部，剪頭部分併合後，寬
    約3.3 公分等情，業經本院當庭勘驗屬實（本院卷第23頁）
    ，若持之攻擊人，客觀上顯足以危害他人生命、身體安全，
    屬具有危險性之兇器。另被告雖已著手於竊盜行為之實行，
    但未對贓物建立新的持有管領關係，是其犯罪尚屬未遂。是
    核被告乙○○所為，係犯刑法第321 條第2 項、第1 項第3
    款之攜帶兇器竊盜未遂罪。
  (二)起訴意旨雖認被告竊盜尚未得手之際，為被害人丙○○發現
    後，為脫免逮捕，竟與丙○○扭打而當場施以強暴，致丙○
    ○之右下肢、左、右手及左胸等全身多處擦傷（傷害部分業
    由檢察官另為不起訴處分），達於使丙○○難以抗拒之程度
    ，所為係涉犯刑法第330 條第2 項、第1 項、第329 條之加
    重強盜未遂罪。惟按刑法第329 條準強盜罪之規定，將竊盜
    或搶奪之行為人為防護贓物、脫免逮捕或湮滅罪證而當場施
    強暴、脅迫之行為，視為施強暴、脅迫使人不能抗拒而取走
    財物之強盜行為，乃因準強盜罪之取財行為與施強暴、脅迫
    行為之因果順序，雖與強盜罪相反，卻有時空之緊密連接關
    係，以致竊盜或搶奪故意與施強暴、脅迫之故意，並非截然
    可分，而得以視為一複合之單一故意，亦即可認為此等行為
    人之主觀不法與強盜行為人之主觀不法幾無差異；復因取財
    行為與強暴、脅迫行為之因果順序縱使倒置，客觀上對於被
    害人或第三人所造成財產法益與人身法益之損害卻無二致，
    而具有得予以相同評價之客觀不法。故擬制為強盜行為之準
    強盜罪構成要件行為，雖未如刑法第328 條強盜罪之規定，
    將實施強暴、脅迫所導致被害人或第三人不能抗拒之要件予
    以明文規定，惟必於竊盜或搶奪之際，當場實施之強暴、脅
    迫行為，已達使人難以抗拒之程度，其行為之客觀不法，方
    與強盜行為之客觀不法相當，而得與強盜罪同其法定刑，司
    法院大法官釋字630 號解釋闡述甚詳。從而，認定被害人是
    否已達「至使不能抗拒」之程度，應以被告行為時之強弱程
    度綜合當時之具體事實，按多數人之客觀常態情狀決之，亦
    即視該手段施用於相類似之情狀下，是否足使一般人處於不
    能抗拒之制壓程度而定之。若僅因被害人主觀之畏懼，不敢
    抵抗，或於客觀上對於被害人之身體及自由，並無侵害，應
    認尚與「使人難以抗拒」之要件不合。而訊據被告乙○○堅
    決否認有何準強盜之行為，辯稱：並未毆打丙○○，只有互
    相拉扯等語。經查：
    1.證人即被害人丙○○於偵查中證稱：「我看他要跑走，就
      繞路到他前面攔他」、「他堅持說電線不是他剪的，我就
      伸手抓住他的衣服，他就把我推倒」、「他把我推倒以後
      我就順勢抓著他衣服，他也跌到地上」、「2 人就在地上
      拉扯推擠很激烈，因為是柏油水泥地，所以2 人在地上拉
      扯推擠才會碰到全身多處受傷，後來2 人都跌落到一旁的
      小水溝」、「跌到水溝後我就沒有力氣繼續跟他拉扯推擠
      ，所以就放手」、「（問：除了拉扯互相壓制外，他有無
      出手毆打你？）就是互相拉扯而已」等語（偵卷第16頁至
      第17頁）。於本院審理時再次證稱：「他騎乘機車要走，
      我攔下他，說我的電線被你剪斷，還要走」、「我們2 個
      人在柏油路那裡拉扯，一定會去碰到柏油，我沒有出手打
      他，（問：他有無打你）兩人都是擦傷而已，就是因為兩
      人在柏油路那邊拉扯，所以有擦傷」、「（問：你在偵訊
      中你說最後跌入水溝後，你就沒有再跟他拉扯，所以他就
      放手，是否這樣？）拉扯之後，要喘一下」、「（問：所
      以你就是因為自己和他拉扯，是靠你的力量阻止他走掉？
      ）對，他機車和我的機車也都倒了」、「我們坐在機車上
      就拉扯，後來2 個人的機車都倒了，我有拉他衣服，問他
      為何剪斷我電線，那是在柏油路上擦傷的，且水溝上面有
      水泥，大部分的傷都是擦傷」、「被告沒有出手打我，如
      果他出手打，他早就跑了」等語（本院卷第34頁、第39頁
      背面、第40頁背面）。另參以卷附之被害人診斷證明書（
      偵卷第21頁），其上係載「全身多處擦傷（右下肢、左、
      右手、左胸）」，亦與證人上開證述係倒地摩擦而受傷之
      原因相符。可見，被告係於竊取電纜線尚未得手之際，即
      為被害人當場發覺，被害人確實有上前攔阻被告，並與被
      告拉扯，欲加以逮捕之作為，而被告為脫免被害人逮捕，
      確實亦有當場對被害人施以拉扯，使被害人因而倒地受有
      身體多處擦傷之強暴行為，應可認定。
    2.茲有疑義者，被告上開脫免逮捕之強暴行為，是否已達於
      使被害人不能抗拒之程度？由上開證人證述內容可知，被
      告除與被害人拉扯，企圖擺脫被害人之攔阻，亟欲離去外
      ，並未再有積極之施暴行為，且於雙方均因拉扯而跌入水
      溝後，即未再有其他作為，當時被害人也只是因拉扯時花
      費些許力氣而感覺疲憊，並非完全不能再反抗被告之脫逃
      行為；參以證人即被害人丙○○於本院審理時證稱：「（
      問：你那天要阻止他走，是否有覺得他的行為讓你無法反
      抗？）我看他體格壯壯的，我想說一定無法贏他，而且他
      也比較年輕」等語（本院卷第39頁背面）。可知，被告於
      遭證人丙○○攔阻逮捕之後，其所對證人所施之強暴行為
      ，僅係為脫逃所為之掙脫、反抗行為，並無使證人達於難
      以抗拒之程度，亦甚明確。故揆之上開釋字第630 號解釋
      之意旨，被告上開行為於該號解釋後，顯已不該當刑法第
      329 條之犯罪構成要件。
    3.是起訴意旨認被告此部分所為係犯刑法第330 條第2 項、
      第1 項、第329 條之加重強盜未遂罪，起訴法條容有未洽
      ，惟竊盜與加重強盜罪之罪質雖有不同，然其基本社會事
      實即竊盜基本事實仍屬相同，自應由本院於社會基本事實
      同一範圍內變更起訴之法條。
  (三)被告已著手於犯罪行為之實行而不遂，為未遂犯，應依刑法
    第25條第2 項規定減輕其刑。
  (四)被告前於95年間因違反毒品危害防制條例案件，經本院於96
    年2 月14日，以95年度訴字第784 號判處有期徒刑8 月，於
    96年3 月8 日確定；又於96年間因竊盜案件，經本院於96年
    2 月14日，以96年度易字第53號判處應執行有期徒刑8 月，
    於96年3 月8 日確定；上開2 罪後均經減刑，並定應執行有
    期徒刑7 月確定，甫於96年8 月19日縮短刑期執行完畢，有
    臺灣高等法院被告前案紀錄表1 份在卷可參，其於前開有期
    徒刑執行完畢後5 年內故意再犯本件有期徒刑以上之罪，為
    累犯，應依刑法第47條第1 項規定加重其刑，並依法先加後
    減。
  (五)爰審酌被告僅國小肄業，教育程度不高，為打石工人，經濟
    狀況不佳，正值青壯，不思以正當途徑獲取利益，竟貪圖一
    己私利，竊取他人財物，致被害人受有損害，亦破壞社會秩
    序，然其尚未得手即遭查獲，危害尚非鉅大，且犯後於警詢
    時雖矢口否認涉有竊盜犯行，然於偵查及本院審理中已自白
    竊盜犯行，尚非毫無悔意，犯後態度尚可，況被害人亦當庭
    表示願給被告1 次機會等情，量處如主文所示之刑，並諭知
    易科罰金之折算標準，以示懲儆。
  (六)扣案之鸚鵡剪1 把係供被告竊盜所用之物，且屬被告所有，
    業據被告供承在卷，應依刑法第38條第1 項第2 款規定宣告
    沒收。
三、適用法律依據：
  (一)刑事訴訟法第299 條第1 項前段、第300 條。
  (二)刑法第321 條第2 項、第1 項第3 款、第25條第2 項、第47
    條第1 項、第41條第1 項前段、第38條第1 項第2 款。
本案經檢察官廖弼妍到庭執行職務。
中    華    民    國    97    年    3     月    17    日
                  刑事第二庭  審判長法  官  劉國賓
                                    法  官  王素珍
                                    法  官  廖淑華
以上正本證明與原本無異。
如不服本判決，應於判決收受後10日內，向本院提出上訴狀（須
附繕本）。
                                    書記官  張菀純
中    華    民    國    97    年    3     月    17    日
附錄本案論罪科刑法條全文：
刑法第321 條：（加重竊盜罪）
犯竊盜罪而有左列情形之一者，處6 月以上、5 年以下有期徒刑
：
一  於夜間侵入住宅或有人居住之建築物、船艦或隱匿其內而犯
    之者。
二  毀越門扇、牆垣或其他安全設備而犯之者。
三  攜帶兇器而犯之者。
四  結夥三人以上而犯之者。
五  乘火災、水災或其他災害之際而犯之者。
六  在車站或埠頭而犯之者。
前項之未遂犯罰之。


司法院資訊處製作；財團法人民間司法改革基金會備份。
